臺灣新北地方法院民事裁定
110年度消債清字第226號
聲  請  人
即  債務人  鄭立陽  
代  理  人  吳志旭律師
    主  文
聲請人鄭立陽自中華民國一一一年二月二十五日上午十時起開始
清算程序。
命司法事務官進行本件清算程序。
    理  由
一、聲請意旨略以：聲請人因積欠債務，曾以書面向本院聲請債
    務清理前置調解，惟因最大債權金融機構凱基商業銀行股份
    有限公司（下稱凱基銀行）未到庭，致調解不成立，然聲請
    人顯有不能清償債務之情形，爰依法聲請裁定開始消費者債
    務清理之清算程序等語。
二、按債務人不能清償債務或有不能清償之虞者，得依消費者債
    務清理條例（下稱消債條例）所定更生或清算程序，清理其
    債務；法院開始清算程序之裁定，應載明其年、月、日、時
    ，並即時發生效力；法院裁定開始更生或清算程序後，得命
    司法事務官進行更生或清算程序；必要時，得選任律師、會
    計師或其他適當之自然人或法人一人為監督人或管理人，消
    債條例第3條、第83條第1項、第16條第1項分別定有明文。
    復按債務人對於金融機構負債務者，在聲請更生或清算前，
    應向最大債權金融機構請求協商債務清償方案，或向其住、
    居所地之法院或鄉、鎮、市、區調解委員會聲請債務清理之
    調解，消債條例第151條第1項亦有明定。
三、經查，聲請人主張其曾依消債條例第151條規定向本院聲請
    債務清理前置調解，惟前置調解不成立乙節，業經本院依職
    權調取110年度司消債調字第492號調解卷（下稱調解卷）核
    閱無訛，應屬實在。又聲請人於聲請本件清算前5年內未從
    事營業活動，且積欠凱基銀行等債權人（含金融機構與非金
    融機構）無擔保或無優先權之債務總額共計至少新臺幣（下
    同）691,324元等情，亦據其提出財產及收入狀況說明書、
    債權人清冊、財團法人金融聯合徵信中心查詢當事人綜合信
    用回覆報告在卷可稽，並經債權人函覆明確，亦堪信屬實。
    是聲請人為一般消費者，提起本件清算聲請前，已踐行前置
    協商而不成立之事實，應堪認定。
四、綜合聲請人之全部財產、收支狀況及債務總額等一切情狀，
    以評估其現況是否確實不能維持最基本生活條件，而有不能
    清償債務或不能清償之虞之情事，本院調查及判斷如下：
  ㈠聲請人之財產及收入狀況：
  ⒈觀諸聲請人提出之全國財產稅總歸戶財產查詢清單所示，聲
    請人名下無任何不動產，有汽車2輛（見調解卷第22頁）。
    本院審酌上開車輛分別係西元1988、2007年出廠，均已超過
    行政院所頒固定資產耐用年數表及固定資產折舊率表規定之
    非運輸業用客車、貨車之耐用年數（5年），衡情價值非高
    。又聲請人名下並無有效人壽保險契約，亦有中華民國人壽
    保險商業同業公會保險業通報作業資訊系統資料查詢結果表
    附卷為憑（見本院卷第62至64頁）。
  ⒉聲請人主張其年事已高（68歲）且行動不便，領有低收入戶
    證明及中度身心障礙證明，目前僅依靠女兒之扶養費每月5,
    000元及領取社福補助津貼維生等情，業據其提出提出郵局
    存簿儲金簿、新北市社會福利資格證明（中和區）、中華民
    國身心障礙證明存卷可考（見本院卷第38至49頁），並有新
    北市政府社會局111年2月16日新北社助字第1110232312號函
    （見本院卷第76至77頁），應堪信為實。故應可以聲請人主
    張之每月扶養費5,000元，加計低收入戶身心障礙者生活補
    助8,836元，共計13,836元，作為其每月可處分所得數額。
  ㈡聲請人之必要支出狀況：
　　聲請人主張其每月必要支出依新北市政府所公告之111年度
    新北市最低生活費15,800元之1.2倍計算即18,960元，經核
    符合消債條例第64條之2第1項規定；且依消債條例施行細則
    第21條之1第3項規定，聲請人若表明以行政院衛生福利部公
    布之最低生活費1.2倍計算必要支出，毋庸記載原因、種類
    及提出證明文件，是聲請人上開主張應為可採。
  ㈢準此，聲請人每月收入13,836元，扣除每月必要支出18,960
    元，顯已入不敷出，不足清償前揭債務，堪認其客觀上處於
    因欠缺清償能力而不足以清償債務之經濟狀態，應符合消債
    條例第3條所規定「債務人不能清償債務」之情形。
五、綜上所述，聲請人係一般消費者，且有無法清償債務之情事
    ，亦未經法院裁定開始更生程序或許可和解或宣告破產，復
    查無消債條例第6條第3項、第8條或第82條第2項所定駁回清
    算聲請之事由存在。從而，聲請人本件清算之聲請，洵屬有
    據，應予准許，並命司法事務官進行本件清算程序，爰裁定
    如主文。
中　　華　　民　　國　　111 　年　　2 　　月　　25　　日
                  民事第二庭    法  官  楊雅萍
以上正本證明與原本無異。
本件裁定不得抗告。
本裁定已於111年2月25日上午10時公告。
中　　華　　民　　國　　111 　年　　2 　　月　　25　　日
                                書記官  蘇  泠